最高法院刑事判決　　　　　　　　　　　　　　　九十一年度台上字第二二九七號
　　上　訴　人　甲○○
　　　　　　　　乙○○
右上訴人等因偽造文書案件，不服台灣高等法院台南分院中華民國八十九年二月二十
三日第二審判決（八十八年度上訴字第一一一三號，起訴案號：台灣台南地方法院檢
察署八十七年度偵緝字第三六三號、八十七年度偵字第一四七八一號），提起上訴，
本院判決如左：
    主  文
上訴駁回。
    理  由
按刑事訴訟法第三百七十七條規定，上訴於第三審法院，非以判決違背法令為理由，
不得為之。是提起第三審上訴，應以原判決違背法令為理由，係屬法定要件。如果上
訴理由狀並未依據卷內訴訟資料，具體指摘原判決不適用何種法則或如何適用不當，
或所指摘原判決違法情事，顯與法律規定得為第三審上訴理由之違法情形，不相適合
時，均應認其上訴為違背法律上之程式，予以駁回。本件原判決認定上訴人甲○○、
乙○○有其事實欄所載之犯行，已詳述其所憑之證據及認定之理由。對於甲○○辯稱
：交與乙○○之所得稅稅額證明書上所記載之所得總額係新台幣（下同）三萬多元，
並非偽造之證明書，乙○○辯謂：係姊姊蔡蕙璟辦理甲○○之貸款事宜，認均係空言
飾詞，不足採信，亦依調查所得之證據資料詳加指駁及說明。因而撤銷第一審科刑之
判決，依牽連關係從一重仍皆論處上訴人二人共同行使偽造公文書罪刑（各處有期徒
刑一年）。上訴人等仍表不服，提起第三審上訴，乙○○上訴意旨略謂：（一）、甲
○○於檢察官偵查中先稱交不認識代書辦的，後改稱交乙○○代書辦理，前後不一，
原判決採為不利乙○○之認定，有判決不適用法則之違法。又乙○○並非以代書為業
，而係在良達公司擔任作業員，自無可能分身同時為甲○○辦理貸款業務，原判決就
乙○○所提出在職證書之有利證據及上開辯解，如何不可採納，未於理由內說明，有
判決理由不備之違法。（二）、證人楊朝傑供稱，「……因陳報薪支（資）過高，請
他再補稅額證明，之後，他們補提之證明與我看過的格式不符，才去函查」，所稱之
「他」固指甲○○，但「他們」究係指何人，原審未予調查，自有應調查之證據未予
調查之違法。（三）、原判決以甲○○曾拿所得三萬多元之稅額證明書給乙○○看，
而認乙○○明知另紙稅額證明書係偽造。但民國八十八年三月十七日第一審法官訊問
乙○○：甲○○有無拿三萬多之證明書給你看時，並未提示該稅額證明書，致誤會係
指偽造之稅額證明書，此由乙○○供稱：「有，且甲○○也有看到偽造之證明書」可
見。縱乙○○有看過偽造之稅額證明書，又如何推定乙○○係明知為偽造。原審未予
詳查，亦有應調查之證據未予調查及判決理由不備之違法。（四）、原判決事實認定
所偽造甲○○名義之財政部台灣省南區國稅局八十五年度綜合所得稅稅額證明書，係
以四萬元代價託蔡蕙璟向「黃淑敏」取得，但並未交待得心證之理由，有判決不載理
由之違誤云云。惟查：（一）、甲○○於檢察官第一次偵查係供稱：由朋友介紹代書
辦理，檢察官命其查報朋友及代書姓名地址，其第二次偵查中乃帶同吳文杞到庭稱：
係經由吳文杞介紹乙○○代書辦理，且始終供述係與乙○○接洽，未與蔡蕙璟、「黃
淑敏」者接洽，並無乙○○上訴意旨所指供述前後不一之情事。而證人吳文杞於檢察
官偵查中供證：介紹乙○○為甲○○辦理貸款事宜，且載彼二人前往銀行，並曾看見
甲○○繳四萬元代書費給乙○○。另證人楊朝傑於第一審審理中證稱：上訴人二人說
他們快結婚要辦貸款，才請乙○○當保證人，第一次二人一起過來申請等語。原判決
於理由欄一之(一)及(二)，乃據上開證據資料，就乙○○所辯其並未辦理本件甲○○貸款
，詳加敘明不足採信之理由。從形式上觀察，顯無乙○○上訴意旨所指摘之理由不備
及應調查之證據未予調查之違法情事。至乙○○當時從事何工作，是否為職業代書，
均不能推翻原審認定係其與甲○○前往辦理之事實，所提出之在職證明書，顯不足為
其有利之認定，原判決於理由未特加以說明，尚難謂係屬理由不備。（二）、證人楊
朝傑之證詞，已明確指稱係乙○○與甲○○前往辦理，核與吳文杞、甲○○所供相合
，亦無再為無益調查之必要。（三）、本件偽造之甲○○上開稅額證明書記載所得額
為六十一萬五千七百五十八元，而甲○○實際所得額僅三萬多元，二紙稅額證明書顯
然不同，容易區別。而乙○○於八十八年三月十七日第一審審理時已先供稱：偽造之
稅額證明書係「黃淑敏」託人交給蔡蕙璟由其轉交甲○○。則偽造之稅額證明書既係
乙○○所交付，事實審自無須再問是否有看過，且第一審於訊問時已指明：「甲○○
有無拿三萬多元之稅額證明書給你看？」，乙○○因而供稱有，自不容事後漫指係誤
會法官問有無看過偽造之稅額證明書。申請貸款時所提出之稅額證明書既非由甲○○
自動提出，而係第三人輾轉取得後由乙○○交付甲○○，乙○○亦表示看過該紙三萬
多元之稅額證明書。原判決於理由欄一之(一)，乃以乙○○與甲○○均看過二紙不同稅
額證明書，因而認定其二人均明知偽造之稅額證明書所載甲○○所得為實際二十餘倍
，仍持向銀行申辦貸款，俱有行使偽造公文書及詐欺之意圖甚明。所為論斷，尚與經
驗法則及論理法則無違，核無乙○○上訴意旨所謂判決理由不備及應調查之證據未予
調查之可言。（四）、原判決係以上訴人二人明知所提出申辦貸款之稅額證明書係屬
偽造，因而依牽連犯關係從一重論處上訴人等行使偽造公文書罪刑。至該偽造之稅額
證明書，以何代價如何取得，顯與犯罪構成要件無關，原判決固未說明其認定係上訴
人等以四萬元代價託蔡蕙璟向「黃淑敏」者取得之理由，但此單純訴訟程序上之瑕疵
，對判決本旨不生影響，依刑事訴訟法第三百八十條之規定，仍不得執為適法之第三
審上訴理由。依上開說明，乙○○之上訴殊難認已具備首揭法定形式要件，為違背法
律上之程式，應予駁回。另甲○○上訴意略以：係因工作不固定，收入不豐，為思有
所作為，方興向銀行辦理小額信用貸款以從事小生意，並非有詐欺意圖，因智識不高
而致誤觸法網，且貸款未成亦未造成實害，經此教訓已無再犯之虞，請准發回更審或
逕准緩刑云云。是其上訴意旨，並未依卷內資料對原判決如何違背法令為具體之指摘
，不足據以辨認原判決已具備違背法令之形式，其上訴亦有違法律上之程式，應予駁
回。本件既為程序判決，甲○○請求宣告緩刑，自無從審酌，併予敘明。
據上論結，應依刑事訴訟法第三百九十五條前段，判決如主文。
中      華      民      國    九十一    年      四      月    二十五    日
                              最高法院刑事第十二庭
                                  審判長法官  張  淳  淙
                                        法官  謝  俊  雄
                                        法官  蘇  振  堂
                                        法官  陳  世  雄
                                        法官  惠  光  霞
      右正本證明與原本無異
                                              書  記  官
中      華      民      國    九十一    年      五      月      二      日
